【裁判字號】    98,簡,10259
【裁判日期】    981222
【裁判案由】    著作權法等
【裁判全文】
臺灣板橋地方法院刑事判決             98年度簡字第10259號
聲  請  人  臺灣板橋地方法院檢察署檢察官
被      告  乙○
上列被告因違反著作權法等案件，經檢察官聲請以簡易判決處刑
（98年度偵緝字第949號），本院判決如下：
    主  文
乙○共同明知係侵害著作財產權之重製光碟而散布，處有期徒刑
陸月，如易科罰金，以新臺幣壹仟元折算壹日。扣案如附表所示
之盜版遊戲光碟共柒片均沒收。
    事實及理由
一、犯罪事實：乙○與址設臺北縣永和市○○路71號1 樓之「甲
    ○○○○」之負責人陳慧玲（涉犯著作權法部分，另由檢察
    官以98年度偵字第32082 號移送併辦，由本院97年度易字第
    2634號審理中）原為男女朋友，2 人均明知「PlayStation
     」 、「PS設計圖」係日商新力電腦娛樂股份有限公司（下
    稱日商新力公司），「Nintendo」、「Wii 」、「Mariokar
    t 」、「Mario Party 」、「Super Mario Galaxy 」 、「
    Super Mario 」係日商任天堂股份有限公司（下稱日商任天
    堂公司），向前經濟部中央標準局（業已改制為經濟部智慧
    財產局）申請註冊核准登記，取得商標專用權，指定使用於
    各種電視遊樂器、光碟等商品上，現仍在商標專用權期間內
    ，而前開商標圖樣之商品，在國內市場行銷甚廣，為業界及
    一般消費大眾所共知；亦明知「Mario Party8」、「Mariok
    art 」、「Super Mario Galaxy」、「天誅4 」等4 種遊戲
    及「麻雀4 合1 」、「無雙OROCHI- 魔王再臨」等2 種遊戲
    ，係日商任天堂公司及日商新力公司擁有著作財產權之電腦
    程式著作，且如附表所示之光碟片係侵害日商任天堂公司及
    日商新力公司著作財產權之重製物。詎其仍基於販賣仿冒商
    標商品及散布侵害著作財產權重製物之犯意聯絡，明知陳慧
    玲於不詳時間，以每片新臺幣（下同）90元之價格向真實姓
    名年籍不詳、蘇姓之成年男子所購入如附表所示之仿冒商標
    商品與侵害著作財產權之重製遊戲光碟片，均係未經日商新
    力公司、日商任天堂公司之同意或授權，擅自重製該等公司
    享有著作權之電腦程式著作，而於不詳時、地重製，或於同
    一之商品上使用近似於其註冊商標之商品，竟於購入仿冒上
    開商標商品後，自民國97年5 月初起至同年月12月間，在上
    址由陳慧玲所經營之「甲○○○○」店內，共同以每片150
    元至200 元不等之價格，販賣附表所示之仿冒商標商品及散
    布、意圖散布而持有如附表所示侵害著作財產權重製物，以
    供不特定人選購，以牟取不法利益。嗣於同年5 月14日，經
    警在上址店內購得每片150 元至200 元不等之價格購得上開
    盜版光碟合計7 片後，送經請日商任天堂公司鑑識後，認係
    未經日商任天堂公司授權之電腦程式著作，而查悉上情。
二、證據：
  (一)被告乙○於偵查中之自白。
  (二)證人即同案被告陳慧玲於偵查中之證述。
  (三)檢舉人於警詢筆錄中之指述（檢舉人代碼：0000000000）。
  (四)證人即員警湯雯寧、魏銘義於偵查中之證述。
  (五)鑑定人丙○○律師所出具之鑑定意見書、臺灣國際專利法律
    事務所鑑視證明（立書人：丁○○）各1 份
  (六)照片10張、被告2 人所販售之盜版光碟片7 片及執行畫面1
    份。
  (七)蒐證錄音光碟片1 片及本署勘驗筆錄1 份。
  (八)日商任天堂公司及日商新力公司之經濟部智慧財產局商標資
    料檢索服務查詢表。
三、核被告乙○所為，係犯商標法第82條之販賣仿冒商標商品罪
    ，及著作權法第91條之1 第3 項、第2 項之明知係侵害著作
    財產權之重製光碟而散布罪。其明知係侵害著作財產權之重
    製物，意圖散布而持有之低度行為，應為散布之高度行為所
    吸收，不另論罪。按所謂「販賣」行為，並不以販入之後復
    行賣出為要件，祇要以營利為目的，而為販入或賣出行為，
    有一於此，其販賣行為即為完成；次按刑事法若干犯罪行為
    態樣，本質上原具有反覆、延續實行之特徵，立法時既予特
    別歸類，定為犯罪構成要件之行為要素，則行為人基於概括
    之犯意，在密切接近之一定時、地持續實行之複次行為，倘
    依社會通念，於客觀上認為符合一個反覆、延續性之行為觀
    念者，於刑法評價上，即應僅成立一罪，學理上所稱「集合
    犯」之職業性、營業性或收集性等具有重複特質之犯罪均屬
    之，例如經營、從事業務、收集、販賣、製造、散布等行為
    概念者是（最高法院95年度臺上字第1079號、第3937號、第
    4686號判決意旨參照）。本案被告於97年5 月初起至同年12
    月間之該段期間，先後多次販賣仿冒商標商品、侵害著作財
    產權重製物之行為，因係於密集期間內以相同之方式持續進
    行，未曾間斷，是此販賣犯行，即具有反覆、延續實行之特
    徵，從而在行為概念上，縱有多次販賣之舉措，仍應評價認
    係包括一罪之集合犯，均僅論以一罪。又被告以一販賣附表
    所示商品之行為，同時觸犯上開2 罪，為想像競合犯，應依
    刑法第55條規定，從一重之犯著作權法第91條之1 第3 項、
    第2項之明知係侵害著作財產權之重製光碟而散布罪論斷。
    被告與陳慧玲間就本件犯行有犯意聯絡及行為分擔，應論以
    共同正犯。
四、爰審酌商標具有辨識商品來源之功能，企業經營者通常經過
    相當時間並投入大量資金於商品之行銷及品質之改良，始得
    使該商標具有表彰品質之效果，而廣為消費者所信賴；而創
    作更係人類智慧之結晶，為促進人類社會進步及臻於美善之
    動力，均應受到保護。被告為圖私利，意圖散布販賣，而於
    其任職之「甲○○○○」販賣扣案之盜版遊戲光碟，顯然欠
    缺保護智慧財產權之觀念，其行為並已對商標權人之商譽及
    著作財產權人於市場上之合理收益造成損害，且就真正商標
    權所表彰之品質亦產生影響，況被告於94年間已因違反著作
    權法案件經本院判處有期徒刑1 年2 月，緩刑2 年確定（於
    本件不構成累犯），仍不知警惕，惟審其犯後尚能坦承犯行
    ，知所悔悟，兼衡其犯罪之動機、目的、手段、期間、扣案
    盜版光碟之數量等一切情狀，量處如主文所示之刑，並諭知
    易科罰金之折算標準。
五、扣案如附表所示之遊戲光碟7 片，均係被告違反著作權法所
    得之物，爰依著作權法第98條規定，不問屬於犯人與否，宣
    告沒收；至被告亦同犯商標法第82條之罪，依同法第83條之
    規定，同具義務沒收之規定，然本件係依從一重之著作權法
    第91條第3 項、第2 項規定處斷結果，逕以同法第98條但書
    規定為沒收宣告即屬已足，毋庸再贅以商標法第83條沒收之
    規定，附此敘明。
六、依刑事訴訟法第449 條第1 項前段、第3 項、第454 條第1
    項、第450 條第1 項，著作權法第91條之1 第3 項、第2 項
    、第98條，商標法第82條，刑法第11條、第55條前段、第41
    條第1 項前段，逕以簡易判決處刑如主文。
七、如不服本判決，得自收受送達之日起10日內向本院提出上訴
    狀，上訴於本院第二審合議庭（須附繕本）。
中    華    民    國    98    年    12    月    22    日
                  刑事第二十二庭   法  官  傅明華
上列正本證明與原本無異。
                                   書記官  高建華
中    華    民    國    98    年    12    月    23    日
附錄本案論罪科刑法條全文：
著作權法第91條之1
擅自以移轉所有權之方法散布著作原件或其重製物而侵害他人之
著作財產權者，處3 年以下有期徒刑、拘役，或科或併科新臺幣
50萬元以下罰金。
明知係侵害著作財產權之重製物而散布或意圖散布而公開陳列或
持有者，處3 年以下有期徒刑，得併科新臺幣7 萬元以上75 萬
元以下罰金。
犯前項之罪，其重製物為光碟者，處6 月以上3 年以下有期徒刑
，得併科新臺幣20萬元以上2 百萬元以下罰金。但違反第87條第
4 款規定輸入之光碟，不在此限。
犯前二項之罪，經供出其物品來源，因而破獲者，得減輕其刑。
商標法第82條
明知為前條商品而販賣、意圖販賣而陳列、輸出或輸入者，處1
年以下有期徒刑、拘役或科或併科新臺幣5 萬元以下罰金。
附表：                            （單位：個）
 ┌──┬───────────────────┬──┐
 │編號│扣案物名稱                            │數量│
 ├──┼───────────────────┼──┤
 │ 01 │仿冒「Mario Party 8」遊戲光碟         │1   │
 ├──┼───────────────────┼──┤
 │ 02 │仿冒「Mariokart」遊戲光碟             │2   │
 ├──┼───────────────────┼──┤
 │ 03 │仿冒「Super Mario Galaxy」遊戲光碟    │1   │
 ├──┼───────────────────┼──┤
 │ 04 │仿冒「天誅4」遊戲光碟                 │1   │
 ├──┼───────────────────┼──┤
 │ 05 │仿冒「麻雀4合1」遊戲光碟              │1   │
 ├──┼───────────────────┼──┤
 │ 06 │仿冒「無雙OROCHI-魔王再臨」遊戲光碟   │1   │
 └──┴───────────────────┴──┘

司法院資訊處製作；財團法人民間司法改革基金會備份。
